【裁判字號】    98,訴,1999
【裁判日期】    981216
【裁判案由】    搶奪等
【裁判全文】
臺灣臺中地方法院刑事判決              98年度訴字第1999號
公  訴  人  臺灣臺中地方法院檢察署檢察官
被      告  丁○○
                    （另案於臺灣臺中監獄執行）
上列被告因搶奪等案件，經檢察官提起公訴（98年度偵字第6528
號），本院判決如下：
    主    文
丁○○犯竊盜罪，累犯，處有期徒刑肆月；又犯搶奪罪，累犯，
處有期徒刑壹年，應執行有期徒刑壹年貳月。
其餘被訴部分無罪。
    犯罪事實及理由
壹、有罪部分：
一、丁○○前因毒品、贓物等案件，前經判處有期徒刑9月、1年
    1月、3月、10月、1年2月，並於民國95年1月9日，定應執行
    有期徒刑3年7月，又經減刑，於96年7 月16日執行完畢。詎
    仍不知悔改，基於意圖為自己不法所有之犯意，於98年2月8
    日16、17時許，在臺中市北屯區○○○○街1 號前，以自備
    之機車鑰匙（未扣案）竊取周長億停放在該處NNM-218 號重
    型機車得手，隨即騎乘上開機車，於98年2月8日17時50分許
    ，在臺中市○○路○ 段11巷與富強巷口，騎車從步行之甲○○後方，趁其不及防備之際，徒手搶奪甲○○之手提包（內
    有新臺幣5 千元、手機、身分證件、信用卡及提款卡等物）
    ，得手後迅速騎車逃逸，甲○○隨即報案，經警依甲○○指
    訴遭搶之時間、地點及作案歹徒穿著紅色背心之特徵，調閱
    路口監視設備確認歹徒所騎機車之車牌號碼，循線查獲上情
    ，並於98年3月6日前往台中市○○○街81號9樓之4丁○○住
    處，經丁○○同意搜索後，扣得丁○○所有於犯案時所穿之
    紅色背心1件。
二、按現行刑事訴訟法為保障被告之反對詰問權，排除具有虛偽
    危險性之傳聞證據，以求實體真實之發見，於該法第159 條
    第1 項明定被告以外之人於審判外之言詞或書面陳述，除法
    律有規定者外，不得作為證據。而刑事訴訟法第159條之1至
    159條之4有傳聞法則之例外規定，且被告以外之人於審判外
    之陳述，雖不符前4 條之規定，而經當事人於審判程序同意
    作為證據，法院審酌該言詞陳述或書面陳述作成時之情況，
    認為適當者，亦得為證據；當事人、代理人或辯護人於法院
    調查證據時，知有第159條第1項不得為證據之情形，而未於
    言詞辯論終結前聲明異議者，視為有前項之同意，刑事訴訟
    法第159條之5定有明文。本件檢察官、被告並未就以下被告
    以外之人於審判外之陳述有所爭執，且迄於言詞辯論終結前
    ，均未主張有刑事訴訟法第159條第1項不得為證據之情形，
    是應認已同意作為證據，且經本院審酌後，認無不適當之情
    形，應認均有證據能力，合先敘明。
三、上開犯罪事實業經證人即被害人甲○○於偵訊時結證明確及
    被害人周長億於警詢時指訴甚詳，並有監視器翻拍照片、搜
    索扣押筆錄、同意搜索證明書、扣押物品目錄表等在卷可稽
    ，且據被告丁○○供承不諱，復有被告所有作案時所穿之紅
    色背心扣案可證，足徵被告之自白與事實相符，本件事證明
    確，其犯行堪以認定。
四、核被告所為，係犯刑法第320條第1 項竊盜罪及同法第325條
    第1項搶奪罪。所犯上開2罪，犯意各別，行為互殊，應予分
    論併罰。又被告前有犯罪事實及理由欄一所載之執行情形，
    有臺灣高等法院被告前案紀錄表在卷可稽，其於有期徒刑執
    行完畢後，5 年內故意再犯上開有期徒刑以上刑之罪，均為
    累犯，均應依法加重其刑。爰審酌被告前有竊盜、施用毒品
    、妨害自由之不法素行，年輕力壯卻不思以勞力工作賺取生
    活所需之犯罪動機、目的、手段，犯罪所生之危害及犯後坦
    承犯行，態度良好等一切情狀，分別量處如主文所示之刑，
    並定其應執行刑。
貳、無罪部分：
一、公訴意旨略以：被告於98年2月8日18時40分許，騎乘上開機
    車，在臺中市○○里○○路140 號前，趁被害人戊○○牽機
    車之際，自後搶奪戊○○之側背皮包（內有現金約1 萬元、
    提款卡、健保卡及重大疾病卡等物）得手，因認被告涉有刑
    法第325條第1項之搶奪罪嫌。
二、按犯罪事實應依證據認定之，無證據不得認定犯罪事實；又
    不能證明被告犯罪者，應諭知無罪之判決；刑事訴訟法第15
    4條第2項、第301條第1項分別定有明文。次按，認定犯罪事
    實所憑之證據，雖不以直接證據為限，間接證據亦包括在內
    ；然而無論直接或間接證據，其為訴訟上之證明，須於通常
    一般之人均不致有所懷疑，而得確信其為真實之程度者，始
    得據為有罪之認定，倘其證明尚未達到此一程度，而有合理
    之懷疑存在時，因而為無罪之判決，尚不得任意指為違法（
    最高法院76年臺上字第4986號判例參照）。再刑事訴訟法第
    161條第1項亦規定，檢察官就被告犯罪事實，應負舉證責任
    ，並指出證明之方法，是檢察官對於起訴之犯罪事實，應負
    提出證據及說服之實質舉證責任，倘其所提出之證據，不足
    為被告有罪之積極證明，或其指出證明之方法，無從說服法
    院以形成被告有罪之心證，基於無罪推定之原則，自應為被
    告無罪判決之諭知（最高法院92年度台上字第128 號判例意
    旨參照）。
三、訊據被告堅詞否認有何上開搶奪之犯行，辯稱：伊於上開時
    間，並未騎車前往臺中市○○路等語，而公訴人認被告涉有
    上開搶奪犯行，係以證人戊○○證述遭騎機車穿紅色背心之
    人搶奪，且在被告住處亦查扣到被告所有之紅色背心，及監
    視器錄影翻拍畫面等資為依據。經查：
  (一)證人戊○○於偵訊結證稱：98年2月8日18時40分左右（應為
    19時20分許，詳後警員梁宏愷之證述），在台中市○○路11
    4 號前被搶，伊本來是要走到何厝國小牽機車，對方騎機車
    從伊後面停了一下，就扯走伊之側背皮包，伊並未看到機車
    ，伊之先生說對方穿紅色背心等語。又證人乙○○即戊○○
    之夫於戊○○被搶時，係走在戊○○之後面，突然有一個騎
    機車的人，慢慢靠近戊○○，就伸手拿她的皮包，戊○○沒
    有意識到被搶就鬆手，待回神才發現皮包被拿走了，證人乙○○才追上去，但因當時天暗，沒有看清楚車牌、機車的顏
    色，歹徒好像有戴全罩式安全帽，穿著紅色背心或夾克，當
    時只看到歹徒之背影，該搶嫌的身材及所戴的安全帽與監視
    器翻拍照片內的人（即被告騎機車在長安路上）很相似，但
    不敢確定，因當時沒有看得很清楚等情，業據證人乙○○於
    本院審理時結證無訛，是案發當時因天色已暗，且歹徒搶得
    皮包後隨即騎車逃逸，事出突然加以時間短暫，證人戊○○
    夫妻因而均未能看清歹徒所騎之機車顏色、車號，且歹徒所
    穿著之衣服究係紅色背心或紅色夾克亦無法確定至明。
  (二)本件承辦警員梁宏愷接獲報案後，依被害人戊○○描述之歹
    徒特徵與在台中市○○路搶奪被害人甲○○之歹徒特徵相同
    （即騎機車穿著紅色背心），經出示在台中市○○路拍攝到
    搶奪歹徒之畫面，即98年度聲拘字第116 號卷第22頁之照片
    給戊○○夫妻看，當時有去調閱戊○○被搶處所之監視器錄
    影畫面，即附在98年度聲拘字第116號卷第29、30頁之照片
    共4 張，其上所載之發生時間就是監視器上顯示之時間等情
    ，業據證人梁宏愷於本院審理時結證明確，惟證人乙○○於
    案發當時只看到歹徒之背影，且因天暗而看不清楚歹徒所騎
    機車之顏色、車號及歹徒所穿之衣服係紅色背心或紅色夾克
    ，已如上述。再者，依警方所調閱戊○○被搶處所之監視器
    錄影畫面，根本無法看清歹徒所騎之機車顏色、車號，歹徒
    有無戴安全帽、穿著之衣物顏色、款式均不明，又遍查卷附
    之監視器錄影畫面，並無被告於戊○○遭搶奪前後，曾騎機
    車行經台中市○○路之相關資料，有監視器錄影畫面在卷可
    參。佐以紅色背心係一般常見之衣服顏色及款式，在天色已
    暗、事出突然、發生時間短暫及證人乙○○只見到歹徒背影
    之情形下，證人乙○○所見之衣服顏色、款式能否正確無誤
    ，即屬有疑，自難單憑被告於同日身穿紅色背心、頭戴安全
    帽騎機車之外觀特徵與搶奪戊○○皮包之歹徒相符，遽予推
    論係被告所為。
  (三)綜上所述，被告所為之辯解，並非虛妄。公訴人提供之證據
    ，既不足為被告有罪之積極證明，本院無從形成被告有罪之
    心證，基於無罪推定之原則，自應為被告無罪判決之諭知。
據上論斷，應依刑事訴訟法第299條第1項前段、第301條第1項，
刑法第320條第1項、第325條第1項、第47條第1項、第51條第5款
，刑法施行法第1條之1，判決如主文。
本案經檢察官丙○○到庭執行職務
中    華    民    國    98    年    12    月    16    日
                  刑事第九庭  審判長法  官  朱光國
                                    法  官  吳幸芬
                                    法  官  林慧英
以上正本證明與原本無異。
如不服本判決應於收受判決後10日內向本院提出上訴書狀，並應
敘述具體理由；其未敘述上訴理由者，應於上訴期間屆滿後20日
內向本院補提理由書（均須按他造當事人之人數附繕本）「切勿
逕送上級法院」。
                                    書記官  廖碩薇
中    華    民    國    98    年    12    月    16    日
附錄論罪科刑法條
刑法第320條第1項
意圖為自己或第三人不法之所有，而竊取他人之動產者，為竊盜
罪，處5年以下有期徒刑、拘役或5百元以下罰金。號
刑法第325條第1項
意圖為自己或第三人不法之所有，而搶奪他人之動產者，處6 月
以上5年以下有期徒刑。


司法院資訊處製作；財團法人民間司法改革基金會備份。
